臺灣高雄地方法院刑事判決　　　　　　　　　　　九十二年度訴緝字第二二四號
　　公　訴　人　臺灣高雄地方法院檢察署檢察官
　　被　　　告　乙○○
　　指定辯護人　本院公設辯護人己○○
右列被告因偽造文書等案件，經檢察官提起公訴（八十九年度偵續字第二六號），本
院判決如左：
    主  文
乙○○連續意圖供行使之用，而偽造有價證券，處有期徒刑壹年捌月，緩刑肆年。偽
刻之『丁○○』印章壹枚，沒收之。
    事  實
一、乙○○意圖為自己不法之所有，並基於行使偽造私文書及意圖供行使之用，而偽
    造有價證券以行使之概括犯意，(一)明知林金鳳（冠夫姓後為戊○○○）未參與互
    助會，且未經林金鳳同意，乃於民國八十六年二月十五日起，在自營之『歡喜佛
    素食茶品軒』內，邀集潘芳珠等人參加互助會一組，除自任會首（以潘玉惠名義
    ），約定每會會金為新台幣（下同）一萬元，採內標方式標會，會員得標後，須
    開立本票外，並於互助會單上填載林金鳳姓名（互助會開會日期及詳細情形，均
    詳如附表所示），嗣利用標會時，會員未全體到場之機會，即於八十七年一月十
    五日或八十七年二月十五日（即第十二會或十三會），在前開會址，率以林金鳳
    名義，先在空白標單上（未書寫標單二字），偽簽林金鳳之署名，並填寫一千五
    百元之標息，再持該標單與其他活會會員競標，足生損害於林金鳳。得標後，即
    向與會之會員或其他探聽得標情形之會員，佯稱係林金鳳得標，使不知情之活會
    會員均陷於錯誤，而如數交付八千五百元之會款（即一萬元與標息一千五百元之
    差額），計詐取會款八萬五千元或七萬六千五百元【第十二會或第十三會冒標，
    活會會員計十會或九會，金額即八千五百元Ｘ十會或九會】，足生損害活會會員
    ；並於收受會款後，復以林金鳳名義，一次接續開立本票十張或九張，每張面額
    均為一萬元，發票日期為八十七年二月十五日或三月十五日起至八十七年十一月
    十五日，每月十五日，交付各活會會員，而行使之。(二)明知丁○○未參與互助會
    ，且未經同意，乃冒用丁○○名義，參加甲○○○擔任會首之互助會（互助會開
    會日期及詳細情形，均詳如附表所示），嗣於八十七年八月十日（即第二會），
    率以丁○○名義，先在空白標單上（未書寫標單二字），偽簽丁○○之署名，並
    填寫二千元之標息，再持該標單與其他活會會員競標，足生損害於丁○○。得標
    後，使不知情之活會會員均陷於錯誤，而如數交付八千元之會款（即一萬元與標
    息二千元之差額）予會首甲○○○，再轉交乙○○，計詐取會款二十四萬元【第
    二會冒標，活會會員計三十會，金額即八千元Ｘ三十會】，足生損害活會會員。
    嗣收受會款後，除委託不知情之人盜刻丁○○印章，並以丁○○名義，一次接續
    開立本票三十張，每張面額均為一萬元，發票日期為八十七年九月十日起至八十
    九年七月十日，每月十五日，交付會首再轉交各活會會員，而行使之。
二、案經丙○○訴由臺灣高雄地方法院檢察署檢察官偵查起訴。
    理  由
一、右揭事實，業據被告乙○○於本院準備程序、審理中坦白承認（詳本院九十二年
    十二月十五日準備程序筆錄、九十三年一月十五日準備程序筆錄），核與告訴人
    丙○○、證人戊○○○、證人甲○○○及證人丁○○於本院指訴、證述之情節相
    符（詳本院九十年五月二十四日訊問筆錄、九十年七月九日訊問筆錄、九十年八
    月六日訊問筆錄及審判筆錄、九十三年一月十五日審判筆錄）。此外，並有互助
  會單（附八十八年度偵字第一六二五七號卷第十頁）及切結書（附本院九十年度
    訴字第一○九四號卷第四十八頁）可稽。因被告自白顯與事實相符，是本件事證
    明確，被告犯行，堪以認定。
二、按民間互助會會員書寫之標單，一般均書寫金額及投標會員之姓名，未冠以標單
    字樣，然依民間習慣足以表示該人出息若干參與競標用意之證明，合屬刑法第二
    百二十條第一項之準私文書。被告偽造標單，並持之競標，而向活會會員收取會
    款，核其所為，係犯刑法第二百十六條、第二百二十條第一項、第二百十條之行
    使偽造私文書罪及同法第三百三十九條第一項之詐欺取財罪。又被告以林金鳳、
    丁○○名義，偽造本票而行使，核其所為，則係犯刑法第二百零一條第一項之偽
    造有價證券罪。被告偽造『林金鳳』、『丁○○』署押，乃皆偽造私文書之部分
    行為，不另論罪；其偽造私文書後進而行使，偽造之低度行為應各為行使之高度
    行為所吸收，亦不另論罪。再者，被告行使有價證券之低度行為已皆為偽造之高
    度行為所吸收；偽刻印章（此部分係間接正犯）及偽造署押為偽造有價證券之階
    段行為，均不另論罪。另被告先後偽造本票十張（或九張）及三十張，均係基於
    同一偽造有價證券犯意下之接續行為，各僅論以一罪。此外，被告二次冒標時，
    各係以一詐欺行為致多名活會會員陷於錯誤，而詐取會款，均係以一詐欺行為觸
    犯同種詐欺取財罪名，應各依想像競合犯之規定論以一罪。至被告二次行使偽造
    私文書、偽造有價證券及詐欺取財犯行，均時間緊接，方法相同，所犯又各屬構
    成要件相同之罪名，顯皆基於概括犯意反覆為之，均應依連續犯之規定論以一罪
    ，並各依法加重其刑。又被告所犯行使偽造私文書、偽造有價證券及詐欺取財罪
    間，有方法、結果之牽連犯關係，應依牽連犯規定，從一重之連續偽造有價證券
    罪論處。另被告以『林金鳳』、『丁○○』名義開立本票十張（或九張）及三十
    張，交付活會會員或由會首轉交，雖致渠二人陷於被追償之危險，惟依互助會習
    慣，會員得標後，為防止其不履行繳交死會會款之義務，均須開立本票，使活會
    會員獲得保障，而被告雖冒名開立本票，但仍有意解決債務，並非全不履行，且
    參以被告係國中畢業（詳被告通緝到案後之警訊筆錄），法律知識淡薄，不瞭解
    偽造有價證券之嚴重性，認為只要按期繳交會款，縱有冒名情事，亦無損被冒名
    者之權利，是其罹罪之原因及環境，客觀上足以引起一般同情，然其所犯之前揭
    罪名乃係三年以上十年以下有期徒刑之罪，如課處法定最低度之刑似嫌過重，且
    無法諭知緩刑、易科罰金之折算標準，被告勢必入監服刑，不僅使債務無法即時
    獲得解決，對債權人不利，且被告家庭可能因被告服刑而陷於困境、破裂，再證
    人戊○○○已於本院表示：願意原諒被告，目前未受會員追償本票債務等語（詳
    本院九十三年一月十五日審判筆錄），而被告亦已簽具切結書，承認冒『丁○○
    』之名開立本票之事實（詳前述切結書），使會員釐清冒名之情，不致再向證人
    丁○○求償，盡力使證人丁○○受損減至最低，是被告犯罪之情狀不無可憫之處
    ，爰依刑法第五十九條之規定，減輕其刑，並依法先加而後減之。爰審酌被告並
    無前科紀錄，素行非差，有臺灣高等法院被告全國前案紀錄表、臺灣高雄地方法
    院檢察署刑案資料查註紀錄表在卷可稽，並參以被告犯後坦承罪行，態度良好，
    深具悔意，且已取得證人戊○○○諒解（詳本院九十三年一月十五日審判筆錄）
    ，及偽造有價證券之發票金額、數量等一切情狀，酌情量處如主文所示之刑，以
    資懲儆。此外，被告未曾受有期徒刑以上刑之宣告，有前開前案紀錄表可稽，其
  一時失慮致罹本罪，且犯後證人戊○○○人已不願追究被告犯行，諒其經此偵審
    程序，當知所警惕，而無再犯之虞，本院認其所受之宣告刑，以暫不執行為適當
    ，爰併諭知緩刑四年，以啟自新。末查，偽造之標單，雖為被告所有，且供被告
    等本件犯行之用，然依習慣事後均已丟棄，為免日後執行困難，爰不予宣告沒收
    ；又該標單上『林金鳳』、『丁○○』之署押，本應依刑法第二百十九條規定宣
    告沒收，惟基於同上之理由，亦不為沒收之諭知，附此敘明。至偽造之本票部分
    ，因該互助會均已停止進行，且本票已罹時效，而證人戊○○○亦未受本票追償
    ，依開立本票者繳交死會會款後，活會會員應返還本票，及被告就互助會已不復
    記憶，顯見未留存本票，該本票應已丟棄，為免日後執行困難，爰不予宣告沒收
    （其上偽造署押部分，亦同）。此外，偽刻『丁○○』之印章一枚，雖未扣案，
    但無證據證明業已滅失，應依刑法第二百十九條規定，宣告沒收。
三、被告偽造有價證券及以『丁○○』名義偽造標單等事實，雖未據起訴，惟與起訴
    部分，具有連續犯、牽連犯之裁判上一罪關係，為起訴效力所及，本院自應併予
    究。
據上論斷，應依刑事訴訟法第二百九十九條第一項前段，刑法第二百十六條、第二百
十條、第三百三十九條第一項、第二百零一條第一項、第二百十九條、第五十六條、
第五十五條、第五十九條、第七十四條第一款，罰金罰鍰提高標準條例第一條前段，
判決如主文。
中      華      民      國      九十三      年      二      月    五    日
                                  臺灣高雄地方法院刑事第一庭
                                      審判長法官  林水城
                                            法官  陳銘珠
                                            法官  方百正
右正本證明與原本無異。
如不服本判決，應於判決送達後十日內，向本院提出上訴狀。
                                            書記官 張金蘭
中    華    民    國      九十三      年      二      月      九      日
附表：
┌─┬─────┬────┬──┬─────┬───────┐
│編│起會時間  │會數    │每會│冒標時間  │冒標金額      │
│號│          │        │金額│          │              │
├─┼─────┼────┼──┼─────┼───────┤
│一│八十六年二│二十二會│一萬│八十七年一│標金為一千五百│
│  │月十五日起│。每月十│元。│月十五日或│元。          │
│  │至八十七年│五日十五│    │八十七年二│              │
│  │十一月十五│時標會。│    │十五日，以│              │
│  │日止。    │        │    │林金鳳名義│              │
│  │          │        │    │冒標。    │              │
├─┼─────┼────┼──┼─────┼───────┤
│二│八十七年七│三十二會│一萬│八十七年八│標金二千元。  │
│  │月十日起至│。      │元。│月十日，以│              │
│  │八十九年七│        │    │丁○○名義│              │
│  │月十日    │        │    │冒標。    │              │
└─┴─────┴────┴──┴─────┴───────┘
附錄論罪法條
中華民國刑法第二百一十條
偽造、變造私文書，足以生損害於公眾或他人者，處五年以下有期徒刑。
中華民國刑法第二百一十六條
行使第二百十條至第二百十五條之文書者，依偽造、變造文書或登載不實事項或使登
載不實事項之規定處斷。
中華民國刑法第三百三十九條
意圖為自己或第三人不法之所有，以詐術使人將本人或第三人之物交付者，處五年以
下有期徒刑、拘役或科或併科一千元以下罰金。
中華民國刑法第二百零一條
意圖供行使之用，而偽造、變造公債票、公司股票或其他有價證券者，處三年以上十
年以下有期徒刑，得併科三千元以下罰金。
行使偽造、變造之公債票、公司股票或其他有價證券，或意圖供行使之用，而收集或
交付於人者，處一年以上七年以下有期徒刑，得併科三千元以下罰金。
